臺灣高等法院刑事裁定　　　　　　　　　　　　　　九十三年度聲字第一三一三號
　　聲　請　人
　　即　被　告　甲○○
　　選任辯護人　王東山　律師
右聲請人即被告因本院九十三年度上更(一)字第三０三號違反槍砲彈藥刀械管制條例案
件，聲請解除限制出境，於本院裁定如左︰
    主  文
聲請駁回。
    理  由
一、本件聲請意旨略以：
  (一)查聲請人固於第一審法院開庭間，曾有二次未到庭應訊紀錄，惟各該庭期係因被
    告出國洽談公事，未能如期返國所致，並均於庭期前或當庭向鈞院告假；此外其
    於庭期，縱聲請人原在國外洽公，亦竭力遵法院令諭，按時回國出庭應訊。核聲
    請人不僅遵法院所囑回國應訊，更主動陳報回國時間，供法院參酌，從而回國後
    亦配合測謊之進行。聲請人如欲逃亡，當然不可能數度往來國內外，並主動回國
    應訊，是聲請人顯無逃亡之事實或逃亡之虞。
  (二)次查聲請人在台灣有一定之住居所，妻小均在國內，聲請人不可能任意棄置配偶
    及幼齡稚子於不顧，是以聲請人實不可能有逃亡國外之意思。
  (三)聲請人於到案後，已將所知全盤說明，並無任何掩飾隱瞞，況本案涉案人除同案
    被告賴勝文一人外，別無他人，賴勝文亦將本案經過交代詳實，是本案顯無湮滅
    、偽造、變造證據或勾串共犯、證人之虞。
  (四)縱本案為最輕本刑為五年以上有期徒刑之罪，惟依前述刑事訴訟法第一百零一條
    之二規定，本案既經法院詳查，顯然本案所應調查之事實及證據，均已臻明確，
    則本案當無前述因恐將來無法傳喚被告進行偵審程序之虞，是依本案情形，實與
    前述得逕命限制出境之法律依據不符。
  (五)末查，人民有居住及遷徙之自由，中華民國憲法第十條著有明文，故命限制出境
    實係對人民基本權利之限制，若非有法律之限制依據，即係不法侵犯人民之基本
    權利，直接影響人民之行動自由及從事國際貿易之權利，致憲法對於人民基本權
    利直接保障之規範將形同具文，此絕非民主憲政國家應有之舉措。
  (六)綜上所述，懇請鈞院斟酌聲請人確無逃亡致影響鈞院審判程序順利進行之虞，實
    無逕命限制出境之必要，為此聲請解除限制出境云云。
二、惟查：
  (一)觀諸聲請人之全部聲請意旨，聲請人係在本院重新提出解除限制出境之聲請，而
    非對於原法院八十九年聲字第一０九號（駁回其聲請解除限制出境之）裁定為抗
    告，合先敘明。
  (二)按被告經法官訊問後，雖有第一百零一條第一項或第一百零一項各款所定情行之
    一而無羈押之必要者，得逕命具保、責付或限制住居，刑事訴訟法第一百零一條
    之二前段定有明文。
  (三)本件聲請人即被告甲○○因違反槍砲彈藥刀械管制條例案，經檢察官偵查終結後
    ，以其所為係犯槍砲彈藥刀械管制條例第七條第一項、第十二條第四項之罪嫌提
    起公訴，有起訴書在卷可稽。次查，槍砲彈藥刀械管制條例第七條第一項之罪名
    ，其本刑為五年以上有期徒刑之罪，自符合刑事訴訟法第一百零一條第一項第三
    款所規定之情事。
  (四)復查，聲請人即被告甲○○因本件違反槍砲彈藥刀械管制條例案，經原審法官於
    民國（下同）八十九年三月九日定期於同年月二十九日審裡，庭期傳票已於八十
    九年三月十四日送達至被告「台北市○○區○○街二三號」住所，由其受僱人簽
    收，然被告竟未說明任何理由，亦未按期到庭；原審法官又於八十九年四月十三
    日定期於同年五月二日審裡，屆期被告始行到庭，經法院訊問後飭回，有審理單
    、傳票回證、報到單、審理筆錄在卷可證（見原審卷第十七頁、第三十四頁、第
    三十九頁、第五十五頁、第六十九頁至第七十四頁）。嗣原審法官又於八十九年
    七月二十日定期於同年八月二日審裡，庭期傳票已於八十九年七月二十五日送達
    至被告「台北市○○區○○街二三號」住所，由其受僱人簽收，詎料被告又未按
    法院指定之庭期到庭；其選任辯護人並陳稱：被告人在國外，本次庭期沒辦法回
    來，被告未表明何時回國等語；原審法院乃於八十九年九月六日，以「被告先後
    經二次傳喚均出國未到」為由，裁定「對被告甲○○限制出境」；並於八十九年
    九月七日去函內政部警政署入出境管理局，管制被告甲○○出境，亦有審理單、
    傳票回證、報到單、審理筆錄及臺灣士林地方法院士院刑愛八十九訴一三二字第
    三七五０五號函在卷可查（見原審卷第一二四頁、第一三八頁、第一四三頁、第
    一八０頁、第一八一頁）。
  (五)法院限制被告之住居，其目的在保全審判之進行及刑罰之執行；是以對限制住居
    之被告，有無繼續限制其住居之必要，當以此為考量；而限制出境，依其性質，
    應屬限制住居處分之一，法院是否解除限制出境，其審酌之情形亦同。次查，聲
    請人所涉犯行經原法院審理結果，以「共同未經許可持有手槍及衝鋒槍」之罪名
    ，判處「有期徒刑陸年，併科罰金新臺幣貳拾萬元，罰金如易服勞役，以罰金總
    額與陸個月之日數比例折算」在案，亦有原審判決在卷可查。雖原法院以被告有
    「先後經二次傳喚均出國未到」之情事，仍認無羈押之必要，而僅諭知聲請人限
    制出境。然聲請人所涉犯行，既經原第一審法院初步審理結果，已判處有期徒刑
    六年之重刑，自屬犯罪嫌疑重大，為保全審判之進行及刑罰之執行，其仍有限制
    出境之原因，自毋庸置疑。
  (六)憲法第二十二條雖有規定：以上各條列舉之自由權利，除為防止妨害他人自由，
    避免緊急危難，維持社會秩序或增進公共利益所必要者外，不得以法律限制之。
    然觀諸此憲法法條之規定，若為防止妨害他人自由，避免緊急危難，維持社會秩
    序或增進公共利益所必要之情形下，憲法第二十二條以前各條列舉之自由權利，
    仍得以法律限制之，此乃當然之解釋。又，被告經法官訊問後，雖有第一百零一
    條第一項或第一百零一項各款所定情行之一而無羈押之必要者，得逕命具保、責
    付或限制住居，刑事訴訟法第一百零一條之二前段定有明文；而被告甲○○經檢
    察官偵查終結後，所起訴之槍砲彈藥刀械管制條例第七條第一項罪名，其本刑為
    五年以上有期徒刑之罪，符合刑事訴訟法第一百零一條第一項第三款所規定之情
    事，已如前述。且限制出境，依其性質，應屬限制住居處分之一；法院限制被告
    之出境，其目的在於保全審判之進行及刑罰之執行，自屬法院適法職權之行使，
    並無侵害人民居住及遷徙自由之可言；否則每一犯罪行為人豈非均可以「人身自
    由權利」為由，拒絕警方之逮捕。被告聲請意旨中，此部分所載，並不足採。
  (七)聲請意旨並未具體說明其如何有必須出國之情事，僅以本案顯無湮滅、偽造、變
    造證據或勾串共犯、證人之虞，及渠無逃亡國外之意思為由，請求解除限制出境
    等語。本院審酌被告所涉罪名、聲請人聲請解除限制出境之理由，本案進行程度
    等一切情狀，認為保全審判之進行及刑罰之執行，聲請人限制出境之原因仍然存
    在。聲請意旨所指各節，均對此認定不生影響。本件聲請不應准許，應予駁回。
三、爰為裁定如主文所示。
中　　　華　　　民　　　國　　九十三　　年　　 十一 　　月　　二十九　　日
                              臺灣高等法院刑事第十二庭
                                    審判長法　官  劉  景  星
                                          法　官  陳  志  洋
                                          法　官  陳  博  志
右正本證明與原本無異。
如不服本裁定，應於收受送達後五日內向本院提出抗告狀。
                                          書記官  陳  嘉  文
中　　　華　　　民　　　國　　九十三　　年　　 十二 　　月　　　一　　　日
